臺灣嘉義地方法院民事判決　　　　　　　 93年度訴字第717號
原　　　告　台灣產物保險股份有限公司
法定代理人　丙○○
訴訟代理人　甲○○
被　　　告　三元化工股份有限公司
　　　　　　　　　　　　四號
法定代理人　乙○○
訴訟代理人　劉榮治律師
上列當事人間請求損害賠償事件，本院於民國94年5月16日言詞
辯論終結，判決如下：
    主  文
被告應給付原告新臺幣698,900元，及自民國93年10月13日起至
清償日止，按年息百分之5計算之利息。
訴訟費用由被告負擔。
    事實及理由
一、本件原告主張：被告位於嘉義縣太保市○○區○○路37號之
    工廠於民國92年11月22日發生爆炸，致訴外人呂東實業股份
    有限公司（即原告之被保險人；以下稱呂東公司）位於嘉義
    縣太保市嘉太工業區○○路1號工廠之後棟建築物遭受波及
    而發生損害。嗣被告與呂東公司達成部分和解，由被告賠償
    訴外人呂東公司新台幣（下同）3，200，000元，惟賠償範
    圍不包括原物料、粉碎機及輸送機之損害。又呂東公司之原
    物料、粉碎機及輸送機之損害，業經訴外人華信保險公證人
    有限公司（以下稱華信公司）理算損害金額為698，900元，
    原告業已依約賠付完畢，並依保險法第53條第1項之規定取
    得保險人對於被保險人之代位求償權後，於93年3月1日請求
    被告賠償698，900元，詎被告竟拒絕給付，為此，原告爰依
    侵權行為及保險代位求償權之法律關係，請求被告賠償損害
    等語，並聲明：被告應給付原告698，900元，及自支付命令
    聲請狀繕本送達翌日起至清償日止，按年息百分之5計算之
    利息。
二、被告則以對於發生火災之事實並不爭執，惟否認有任何過失
    ，且系爭火災案件亦業經台灣嘉義地方法院檢察署檢察官以
    93年度偵字第393號為不起訴處分等語，資為抗辯，並聲明
    ：原告之訴駁回。
三、兩造所不爭執之事實：
（一）被告位於嘉義縣太保市○○區○○路37號之工廠於92年11
      月22日發生爆炸，致呂東公司位於嘉義縣太保市嘉太工業
      區○○路1號工廠之後棟建築物遭受波及而發生損害，並
      有嘉義縣消防局火災原因調查報告書為證。
（二）被告與呂東公司達成部分和解，由被告賠償呂東公司3 ，
      200，000元，惟賠償範圍不包括原物料、粉碎機及輸送機
      之損害，並有和解契約書一份為證。
（三）呂東公司之原物料、粉碎機及輸送機之損害，業經華信公
      司理算損害金額為698，900元，原告業已依約賠付完畢，
      並有公證報告書、代位求償同意書為證。
四、本件爭執之點：在於被告對於其工廠起火究竟應否付過失責
    任？經查：
（一）按因故意或過失，不法侵害他人之權利者，負損害賠償責
      任，民法第184條第1項前段定有明文；又按侵權行為損害
      賠償責任規範之目的乃在防範危險。
（二）依嘉義縣消防局火災原因調查報告書中認為：１、起火戶
      確定為嘉義縣太保市嘉太工業區○○路37號（即被告公司
      二廠）；２、起火處則是以光復路37號之起火戶倉庫內西
      南側置放化工原料（氯酸鈉）位置為最先起火處。３、起
      火原因之研判：火災發生時為員工剛上班時段，員工發
      現後以倉庫內室內消防栓進行初期火災搶救，皆未發現遭
      外人進入及可疑人、事、物，故【本案排除外力入侵縱火
      ，而致生火災之可能】。由該公司廠區內禁止抽菸，且
      勘查時位1於起火處附近未發現有菸灰缸或其他容器存在
      ，故【本案排除因人為抽菸不慎而導致發生火災之可能性
      】。‧‧‧【因此有關電氣設備引起火災之可能性應可
      加以排除】。勘查時位於爆炸坑附近（含爆炸坑洞內、
      柱子、天車軌道鋼樑等處）採證物十五件，送內政部消防
      署中央實驗室鑑定其成份，其鑑定結果除含有該工廠之成
      品及原料成份外（分別含有氯酸鈉、過氯酸鉀、氯化、鈉
      氯化鉀成份，未含有其他成份）。但過氯酸物具有極高危
      險性，若一小部分有急速加熱或撞擊情形，均有可能發生
      爆炸。又氯酸物與有機物混合也會起化學反應造成火災及
      爆炸，惟鑑定結果未含有有機物成份。綜合上述各點，
      研判光復路37號火災案，係先發生火災再引起爆炸，因引
      起火災之發火源物已受爆炸所釋放之壓力向四周「」散，
      經採樣送驗，鑑定其成份，發現成份需有急速加熱、撞擊
      或加入有機物等情形，才可引燃（爆），惟上述情形無直
      接證據可供研判，且勘查現場未發現足以引起火災之發火
      源物，故本案火災之起火原因不明。
（三）經查：本件起火地點「在被告工廠內部」；起火時間
      為「被告工廠剛上班之時候（上午8點10分左右）」；
      又「外力入侵縱火，而致生火災之可能亦被前開調查報告
      排除；配合本件消防單位從勘查現場時，將位於爆炸坑
      附近（含爆炸坑洞內、柱子、天車軌道鋼樑等處）採證物
      15件，送內政部消防署中央實驗室鑑定其成份，其鑑定結
      果，15件採證證物均僅含有該工廠之成品及原料成份（即
      氯酸鈉、過氯酸鉀、氯化、鈉氯化鉀成份），並未再含有
      其他成份（如有機物）；過氯酸物係屬於具有極高危險
      性物品，若一小部分有急速加熱或撞擊情形，均有可能發
      生爆炸。綜合上述各點，本於經驗法則，本院認定起火
      原因仍應歸納入「係因被告工廠未盡注意義務所導致」較
      為合理，換言之，原告主張被告對於火災之發生應負過失
      責任，應堪採信。至於調查報告因僅單純本於現場調查相
      關證物後，因欠缺直接證據來研判，加上未在現場發現足
      以引起火災之發火源物，故認定「本案起火原因不明」，
      然而該調查報告內容中並未說明被告是否應負過失責任，
      亦未排除被告公司應負過失責任之可能性，反而排除外力
      入侵縱火，固本院自難僅因起火原因不明即為被告有利之
      認定，併予敘明。
五、綜上所述，被告既應對於本件火災之發生負過失責任，從而
    ，本件原告本於侵權行為及保險代位權之法律關係，請求被
    告給付原告698,900元，及自支付命令聲請狀繕本送達翌立
    即93年10月13日起至清償日止，按年息百分之5計算之利息
    ，為有理由，應予准許。
六、據上論結，本件原告之訴為有理由，依民事訴訟法第78條，
    判決如主文。
中　　華　　民　　國　　94　　年　　5　　月　　30　日
                  民二庭法　官　蕭道隆
以上正本，係照原本作成。
如對本判決上訴須於判決送達後20日內向本院提出上訴狀
中　　華　　民　　國　　94　　年　　5　　月　　30 　日
                            書記官　陳湘蓉
